【裁判字號】    95,訴,2071
【裁判日期】    950929
【裁判案由】    侵權行為損害賠償
【裁判全文】
臺灣臺北地方法院民事判決              95年度訴字第2071號
原      告  乙○○
被      告  甲○○        住台北縣土城市○○街92巷8號4樓                                                                                                                                                                                                                                                                                                                      上列當事人間因被告過失傷害案件，經原告提起刑事附帶民事訴
訴訟代理人  周承武律師
上列當事人間因被告傷害案件，經原告提起刑事附帶民事訴訟請
求損害賠償，經本院刑事庭以94年度附民字第338號裁定移送前
來，本院於中華民國95年9月11日言詞辯論終結，判決如下：
    主  文
被告應給付原告新臺幣壹拾萬伍仟伍佰陸拾元，及自民國九十五
年四月十九日起至清償日止，按年息百分之五計算之利息。
原告其餘之訴駁回。
訴訟費用由被告負擔十分之一，餘由原告負擔。
本判決得假執行。但被告如以新臺幣壹拾萬伍仟伍佰陸拾元為原
告預供擔保，得免為假執行。
原告其餘假執行之聲請駁回。
    事 實 及 理 由
壹、原告起訴主張：被告甲○○於民國93年11月16日中午12時30
    分許，騎乘車號FXG-995號重型機車，途經台北市○○路、
    松江路口人行道時，適為行經該處之原告乙○○所遇，被告
    因侵吞兩造合夥事業公款東窗事發急於逃逸，竟騎乘上開機
    車衝撞原告，致原告倒地並受有右肱骨近端骨折（頸及大結
    節）、右手臂擦傷、右膝及左膝擦傷等傷害。又原告因被告
    上揭傷害行為支出醫療費用新臺幣（下同）8,340元（含馬
    偕紀念醫院醫療費用6,270元、中醫治療費用2,070元）；且
    原告因傷不能工作6個月，受有薪資損失36萬8,471元；復因
    原告受傷期間無法執行帶團出國任務，損失差旅費及小費20
    萬元；原告更因之受有精神上之痛苦，故請求慰撫金60萬元
    ，共計117萬6, 811元。上述各項損害，均係被告不法侵害
    所生之結果，應由被告負損害賠償責任。爰依侵權行為法律
    關係起訴請求，並聲明：(一)被告應給付原告117萬6,811元，
    及自95年4月19日起至清償日止，按年息5%計算之利息；(二)
    陳明願供擔保，請准宣告假執行。
貳、被告抗辯：本件事發當天中午12時許，被告在台北市○○路
    、松江路口附近巧遇原告及其友人3名，原告一看到被告就
    朝被告之臉部、胸部毆打，因原告人多勢眾，且被告在93年
    間已遭原告毆打過2次，所以當時被告不敢也無法還手，更
    不敢在現場繼續逗留，遂馬上騎乘機車欲離開現場，未料原
    告旋即追上，並將被告連人帶車拉倒，致被告跌傷，原告自
    己重心不穩也跌倒，被告爬起來再度騎車逃離，原告又自後
    方追上，再次拉倒被告機車，原告也再次跌倒，復強行取走
    被告機車鑰匙，又舉拳要毆打被告，被告只好逃離現場。因
    此，本件原告所受傷害，係因原告以雙手追、拉被告機車共
    2 次後，自行跌倒所造成，原告在追、拉被告機車前，並未
    受傷，此由上開機車前方菜籃並未變形、機車之左右兩側、
    擋風玻璃刮損，及原告受傷部位係在右手手臂等情狀，即足
    證被告既未直接衝撞原告，亦未以機車左把手擦撞原告，反
    而是被告因遭原告追打而受傷，被告亦已另訴向原告求償，
    故原告所受傷害，並非被告所為，被告自不負侵權行為損害
    賠償責任；縱認原告主張之事實為真，原告對於本件損害之
    發生，亦為與有過失，被告自得依過失相抵規定，請求減輕
    本件賠償數額。又原告自稱其職業為導遊，然導遊須帶團才
    有收入，薪資收入並不穩定，故原告以其92年度之薪資所得
    ，作為計算其薪資損失之標準，顯然不當。另原告在93年12
    月間即陸續帶團出國，顯非因傷而無法工作，自無損失可言
    ；且原告所受傷害，係原告自行跌倒所造成，故原告請求之
    慰撫金數額，亦屬過高。並聲明：(一)駁回原告之訴及其假執
    行之聲請；(二)如受不利之判決，願供擔保，請准宣告免為假
    執行。
、兩造不爭執之事實：
一、被告於前開日期、時間，駕駛上開車號之機車，途經前開地
    點，適為行經該處之原告所遇（附民卷第1頁、本院卷第28
    頁）。
二、兩造於前開時地巧遇後，因被告欲騎乘上開機車離去，原告
    旋即上前攔阻、追躡，並自後方拉住被告上開機車尾部2次
    ，原告因而倒地致其左右膝蓋受傷（本院卷第15頁反面、第
    20 、28至29頁、第35頁、第42頁反面）。
三、被告對於原告在馬偕紀念醫院治療所支出之醫療費用6,270
    元，並無爭執（本院卷第15頁反面）。
肆、得心證之理由：
一、本件原告主張被告於上揭時、地駕駛機車衝撞原告，致原告
    倒地受傷，並造成原告支出醫療費用、薪資、差旅費及小費
    損失及精神上痛苦等項損害；被告則否認渠於上揭時、地有
    何駕駛機車衝撞原告之行為，且辯稱原告所受身體上傷害係
    因其拉扯被告機車，自行跌倒所致云云。是以，本件兩造主
    要之爭點即為：被告於上揭時、地，有無故意或過失不法侵
    害原告之身體之行為？原告所主張之損害賠償項目及金額是
    否有據？原告就本件損害之發生或擴大，是否與有過失？茲
    分述如下：
(一)、被告於上揭時、地，有無故意或過失不法侵害原告之身體之
    行為？
    經查，被告騎乘機車於上開時地巧遇原告，原告欲將之攔下
    ，被告為逃避原告攔阻乃加速騎乘欲離去，原告心有不甘遂
    自後方拉住被告機車車尾二次，原告因而跌倒受傷之事實，
    業經臺灣台北地方法院檢察署檢察官偵查終結，認被告涉犯
    刑法普通傷害罪犯嫌，此有臺灣臺北地方法院檢察署94年度
    偵字第10558號起訴書附卷可參，被告並自認原告受傷係因
    其拉機車二次跌倒導致（本院95年9月11日筆錄，第43頁）
    。查被告係機車駕駛人，應可預見機車在行進中，如知有他
    人自後方拉扯機車不放手，而駕駛人仍不停車或甚而加速前
    進時，將造成拖行該他人，並將導致該他人生命、身體發生
    危險或傷害之結果，此為一般駕駛人應知之道理，況原告拉
    住被告機車跌倒二次，被告斷無不知原告在後拉住其機車之
    情，詎其仍繼續前進，並因而導致原告受傷之結果，被告顯
    有傷害原告之故意甚明，從而，被告辯稱原告受傷係因其自
    行拉扯被告機車而跌倒所致，渠無須負責云云，自不足採。
    至原告主張其受傷係因原告追撞所致，惟此為被告否認，參
    以原告所受傷害為右肱骨近端骨折（頸及大結節）、右手臂
    擦傷、右膝及左膝擦傷，屬於身體上半部之傷害或跌倒擦傷
    所致，並無遭追撞時產生之身體下半部傷害，此外，原告復
    未能舉證證明原告追撞其身體，是原告主張其係遭被告騎機
    車追撞云云，不可採信。又原告受有右肱骨近端骨折、右手
    臂擦傷、右膝及左膝擦傷等傷害之事實，業據原告提出馬偕
    紀念醫院診斷證明書為證（附民卷第3頁），因此，原告主
    張其所受傷害為原告所造成之事實，應可採信。
(二)、原告所主張之損害賠償項目及金額，是否有據？
    按因故意或過失，不法侵害他人之權利者，負損害賠償責任
    ；不法侵害他人之身體或健康者，對於被害人因此喪失或減
    少勞動能力，或增加生活上之需要時，應負損害賠償責任；
    不法侵害他人之身體、健康者，被害人雖非財產上之損害，
    亦得請求賠償相當之金額，民法第184條第1項前段、第193
    條第1項、第195條第1項前段分別定有明文。查被告於上揭
    時、地，因故意不法侵害原告身體，致原告受有右肱骨近端
    骨折、右手臂擦傷、右膝及左膝擦傷等傷害之事實，已如前
    述，故原告本於侵權行為之法律關係，訴請被告賠償其損害
    ，自屬有據。爰再就本件原告主張之各項損害賠償及金額，
    是否適當有據，分別審究如下：
１、醫療費用支出部分：
    原告主張因被告不法侵害其身體，致原告受有右肱骨近端骨
    折、右手臂擦傷、右膝及左膝擦傷等傷害，其至馬偕紀念醫
    院治療而支出醫療費用6,270元，及另至幸吉堂中醫診所就診
    亦支出醫療費用2,070元，已據其提出馬偕紀念醫院診斷證
    明書、醫療費用繳費證明、幸吉堂中醫診所診斷證明書及醫
    療費用收據等件以資為證（附民卷第3至13頁參照）。經查
    ，其中原告於馬偕紀念醫院所支出之醫療費用6,270元，被
    告並不爭執其真正，堪信為真實，自應准許原告此部分之請
    求。至原告另至幸吉堂中醫診所就診而支出之醫療費用2,07
    0元部分，被告雖抗辯此係無必要之支出云云，惟中醫治療
    與我國風俗習慣相符，衡情應為原告復健所需，故原告此項
    支出應屬必要費用，被告上開所辯，尚非可採，是原告請求
    被告給付中醫治療之醫療費用2,070元，亦應予准許。
２、薪資損失部分：
    其次，原告主張其因受傷不能工作6個月，致損失薪資36萬
    8,471元，雖據其提出92年度薪資所得扣繳憑單為證（附民
    卷第14頁參照），惟上開扣繳憑單，僅能證明原告在92年度
    之所得淨額為若干，並不足以證明原告因受有前述傷害，致
    不能工作達6個月之事實，是原告主張其因傷致受有6個月不
    能工作之薪資損失云云，尚難信為真實，故原告此部分之請
    求，自不應准許。
３、差旅費及小費損失部分：
    再查，原告又主張其受傷治療期間，無法執行帶團出國之導
    遊業務，致其損失差旅費及小費共20萬元云云。然據本院查
    詢原告自93年11月26日起至95年4月26日止之出入境紀錄（
    本院卷第24頁參照），原告在本件侵權行為事實發生後之半
    年內（即自93年11月16日起算6個月內），前後共有3次之入
    出境紀錄，且其歷次出入境之相隔時間，最短者僅1個月餘
    ，最長者亦不過2個月左右，原告於本院95年4月26日言詞辯
    論時，亦自承其受傷後曾經出國之事實（本院卷第15頁反面
    參照），是原告因本件受傷後，既仍得以如此頻繁出國，堪
    認原告所受傷害程度，於其日常生活行動自由，應尚未構成
    相當之妨礙，故原告主張其受傷治療期間，無法執行帶團出
    國之導遊業務云云，顯非可採。至原告雖另主張其出國之目
    的，係為就醫云云，惟原告並未就此有利於己之事實，舉證
    以實其說，故原告此部分主張之事實，亦非可採。因此，原
    告請求被告給付差旅費及小費損失20萬元，應非有據，自不
    能准許。
４、慰撫金部分：
    另按法院對於慰撫金之量定，應斟酌雙方當事人身分、地位
    、經濟狀況、加害程度及其他一切情狀定之。經查，本件原
    告因被告不法侵害其身體，致受有右肱骨近端骨折、右手臂
    擦傷、右膝及左膝擦傷等傷害，已如前述，而原告身體受此
    傷害後，尚遺右肩疼痛半年、右臂轉動不利及疼痛之後遺症
    ，有原告提出之幸吉堂中醫診所診斷證明書1紙在卷可憑（
    附民卷第12頁參照），堪認原告受有相當之精神上痛苦；又
    被告為大專學歷，目前從商，渠名下擁有租賃、獎金所得及
    宜劭企業有限公司之投資額等財產，財產約300萬元，有稅
    務電子閘門財產所得調件明細表附卷足參（本院卷第42 頁
    反面、第44至45頁參照），本院爰斟酌前述原告所受傷害之
    程度、雙方之身分、地位等一切情狀，認為原告請求精神上
    之損害賠償以15萬元為適當，至原告逾此部分之請求，則為
    無理由，應予駁回。
(三)、原告就本件損害之發生或擴大，是否與有過失？
    查本件事故之發生，乃因原告為攔阻、追躡被告離開現場，
    自被告後方拉住被告機車尾部2次跌倒所致，原告對於其強
    拉行進中之被告機車，極有可能導致自己被拖行而身體受傷
    之結果，應得以預見，且原告當時亦得以防止此項傷害結果
    之發生或擴大，惟原告竟為阻止被告離開事故現場，採取自
    被告後方強拉被告機車之行為，堪認原告對於本件損害之發
    生或擴大，亦屬與有過失，故被告抗辯本件原告請求賠償之
    金額，應依民法第217條第1項規定，予以減輕等語，即屬有
    據。因此，本院斟酌兩造對於本件損害之發生或擴大，均互
    有過失等情，認本件原告應負擔之過失比例為1/3，被告之
    過失比例則為2/3。從而，本件原告請求賠償之金額，應減
    輕至10萬5,560元（計算式：1 5 萬8,340元-15萬8,340元
    *1/3=10萬5,560元）。
二、綜上所述，原告依侵權行為之法律關係，起訴請求被告給付
    10萬5,560元及自95年4月19日起至清償日止，按年息5%計算
    之利息，為有理由，應予准許。至原告逾此範圍所為請求，
    則非有據，應予駁回。
三、本判決所命給付之金額未逾50萬元，應依職權宣告假執行。
    又被告陳明願供擔保，請准宣告免為假執行，亦核無不合，
    爰酌定相當之擔保金額，予以准許。
伍、本件事證已臻明確，兩造其餘攻擊防禦方法及援用之證據，
    經本院斟酌後，認為均不足以影響本判決之結果，爰不一一
    論述，併此敘明。
陸、據上論結，本件原告之訴，為一部有理由，一部無理由，依
    民事訴訟法第79條、第389條第1項第5款、第392條第2項，
    判決如主文。
中    華    民    國    95    年    9    月    29    日
                    民事第六庭法   官  楊晉佳
以上正本係照原本作成。
如不服本判決，應於送達後20日內依對造人數檢具繕本向本院提
出上訴狀上訴於臺灣高等法院。
中    華    民    國    95    年    9     月    29    日
                                書記官  朱俶伶


司法院資訊處製作；財團法人民間司法改革基金會備份。
